【裁判字號】    98,上訴,121
【裁判日期】    980217
【裁判案由】    違反毒品危害防制條例
【裁判全文】
臺灣高等法院臺中分院刑事判決         98年度上訴字第121號
上  訴  人
即  被  告  丙○○
上列上訴人因違反毒品危害防制條例案件，不服臺灣南投地方法
院97年度審訴字第77號中華民國97年12月16日第一審判決（起訴
案號：臺灣南投地方法院檢察署97年度毒偵字第1443號），提起
上訴，本院判決如下：
    主    文
上訴駁回。
    犯罪事實
一、丙○○前於民國（下同）95年間因施用毒品案件，經臺灣臺
    中地方法院以95年度毒聲字第458號裁定送觀察、勒戒，認
    無繼續施用毒品之傾向，於95年6月2日執行完畢釋放，並由
    臺灣臺中地方法院檢察署檢察官以95年度毒偵字第1843號為
    不起訴處分確定。復於96年間因毒品危害防制條例案件，經
    臺灣臺中地方法院以96年度訴字第1671號判處有期徒刑6月
    確定，嗣因符合中華民國96年罪犯減刑條例要件，經臺灣臺
    中地方法院於96年7月30日以96年度聲減字第8373號裁定減
    為有期徒刑3月確定（於97年7月17日始易科罰金執行完畢，
    不構成累犯）。詎仍不知悔改，復基於施用第一級毒品之犯
    意，於97年7月17日8時許起回溯4、5日前之某時點（不含為
    警查獲後至實際採尿期間），在不詳地點，以不詳之方式，
    施用第一級毒品海洛因1次，嗣為警於97年7月17日8時許採
    其尿液送驗結果，呈嗎啡陽性反應，而查獲上情。
二、案經南投縣政府警察局中興分局報告臺灣南投地方法院檢察
    署檢察官偵查起訴。
    理    由
一、訊據上訴人即被告（下稱被告）丙○○坦承其於97年7月17
    日8時許，經警方採其尿液送驗結果呈嗎啡陽性反應等事實
    不諱，惟矢口否認有施用第一級毒品海洛因之犯行，辯稱：
    於警局採尿時，因伊之尿液不足，警局志工叫伊從馬桶內採
    取一小杯的馬桶水加入伊之尿液送驗，因此才驗出嗎啡陽性
    反應，事實上伊並未施用海洛因云云。惟查(一)被告於97年7
    月17日8時，經警徵得其同意採集尿液送檢驗，結果呈嗎啡
    陽性反應，其濃度為嗎啡1382ng/ml，有詮昕科技股份有限
    公司97年7月29日報告編號第00000000號濫用藥物尿液檢驗
    報告1紙在卷可稽。而被告之尿液經送詮昕科技股份有限公
    司以精密之「氣相層析質譜儀（GC/MS）」鑑驗結果，確呈
    嗎啡陽性反應，檢出濃度為1382ng/ml，已高於嗎啡之陽性
    判斷標準300ng/ml乙節，有該公司上開報告足按。(二)證人即
    中興警察分局光明派出所之志工甲○○於本院審理時到庭結
    證稱：「警方於97年7月17日上午8點左右對被告採尿的時候
    ，我有從旁協助，陪同被告到廁所，當天並沒有因為被告之
    尿量不夠，所以叫被告在馬桶內取出馬桶內的水加在尿液中
    之事。在尚未採尿前，馬桶內應該沒有他人的尿液殘留其中
    」等語（見本院卷第29頁反面）。參以被告對警方之採尿過
    程，於警詢及偵查中訊問時均表示無意見，而於97年9月1日
    偵查中進行訊問時，距97年7月17日警局採尿時間已近2個月
    ，如被告對警詢中採尿過程有疑義，已有充份時間得向他人
    諮詢，何以仍未於偵查中提出？反於偵查中對於採尿過程表
    示無意見（見1443號偵查卷第7頁）等情以觀，益見被告上
    開所辯顯與事實不符，核無可採。(三)按一般人注射海洛因或
    嗎啡後經體內吸收代謝約30分鐘後，以嗎啡型態為主開始排
    入尿中，而以最初6至12小時排泄量最多，約有75％之毒品
    代謝物（嗎啡）可在注射後24小時內陸續由尿中排出體外，
    剩餘量則可能在數日內分別排出體外，故一般而言，施用多
    量毒品者，於施用後4、5日內仍有可能檢出低濃度毒品反應
    ，此有法務部調查局92年1月2日調科壹字第0910089203—0
    號函影本1份附卷可按，被告之尿液既經檢驗結果檢出嗎啡
    陽性反應，足見其於警方採尿前4、5日內之某時應有施用海
    洛因之事實無疑。(四)又被告前於95年間曾因施用毒品案件，
    經臺灣臺中地方法院以95年度毒聲字第458號裁定送觀察、
    勒戒，認無繼續施用毒品之傾向，於95年6月2日執行完畢釋
    放，有臺灣高等法院被告前案紀錄表1份在卷可按。被告於
    前開觀察、勒戒執行完畢釋放後，5年內再犯本件施用第一
    級毒品之犯行，自應依法追訴審判。(五)綜上所述，足證被告
    上開所辯顯係飾卸之詞，不足採信，是罪證明確，其犯行堪
    以認以。
二、按被告以外之人於審判外之陳述，雖不符刑事訴訟法第159
    條之1至第159條之4之規定，而經當事人於審判程序同意作
    為證據，法院審酌該言詞陳述或書面陳述作成時之情況，認
    為適當者，亦得為證據。當事人、代理人或辯護人於法院調
    查證據時，知有第159條第1項不得為證據之情形，而未於言
    詞辯論終結前聲明異議者，視為有前項之同意，刑事訴訟法
    第159條之5第1項、第2項定有明文。立法意旨在於傳聞證據
    未經當事人之反對詰問予以核實，原則上先予排除，惟若當
    事人已放棄詰問或未聲明異議，基於證據資料愈豐富，愈有
    助於真實發現之理念，且強化言詞辯論主義，法院自可承認
    該傳聞證據例外擁有證據能力。查本件被告對於上開非供述
    證據之證據能力，並未於言詞辯論終結前聲明異議，依刑事
    訴訟法第159條之5第2項之規定，視為同意作為證據，且本
    院審酌上開非供述證據係從事業務之人於業務上製作之紀錄
    文書、證明文書，與其責任、信譽攸關，若有錯誤、虛偽，
    該從事業務之人可能因此擔負刑事及行政責任，且該文書經
    常處於可能受公開檢查之狀態，其正確性及真實之保障極高
    ，核無顯有不可信之情況，是本院認該書面陳述適當，依刑
    事訴訟法第159條之5第1項之規定，自得為證據。
三、核被告所為，係犯毒品危害防制條例第10條第1項之施用第
    一級毒品罪。其施用前之持有第一級毒品行為，已為施用之
    高度行為所吸收，不另論罪。原審調查後，適用毒品危害防
    制條例第10條第1項，並審酌被告前已因施用毒品犯行經觀
    察勒戒後，竟仍故態復萌，復行施用毒品不輟，無視於毒品
    對於自身健康之戕害及國家對於杜絕毒品犯罪之禁令，惟衡
    酌施用毒品係屬自戕行為，被告犯罪手段尚屬平和，亦未因
    此而危害他人，所生損害尚非鉅大，暨施用毒品者均有相當
    程度之成癮性及心理依賴，其犯罪心態與一般刑事犯罪之本
    質並不相同，應側重適當之醫學治療及心理矯治為宜，惟犯
    後否認犯行等一切情狀，量處被告有期徒刑9月，以示懲儆
    ，認事用法核無違誤，量刑亦妥適。被告上訴意旨仍執前詞
    否認犯罪，並無理由，應予駁回。又本件被告犯罪時間非在
    96年4月24日以前，不符合中華民國96年罪犯減刑條例之減
    刑條件，故無從依上開條例減刑，附此敘明。
四、據上論結，應依刑事訴訟法第368條，判決如主文。
本案經檢察官乙○○到庭執行職務。
中    華    民    國    98    年    2    月    17     日
            刑事第八庭  審判長法  官  羅  得  村
                              法  官  張  靜  琪
                              法  官  劉  榮  服
以上正本證明與原本無異。
如不服本判決應於收受送達後十日內向本院提出上訴書狀，其未
敘述上訴理由者，並得於提起上訴後十日內向本院補提理由書（
均須按他造當事人之人數附繕本）「切勿逕送上級法院」。
                              書記官  江  玉  萍
中    華    民    國    98    年    2    月    17     日
附錄論罪科刑法條：
毒品危害防制條例第10條第1項：
施用第一級毒品者，處6月以上5年以下有期徒刑。


司法院資訊處製作；財團法人民間司法改革基金會備份。
